【裁判字號】    88,易,4534
【裁判日期】    890901
【裁判案由】    業務侵占
【裁判全文】
臺灣板橋地方法院刑事判決                        八十八年度易字第四五三四號
    公  訴  人  臺灣板橋地方法院檢察署檢察官
    被      告  丙○○
    選任辯護人  賴玉梅
                邱昱宇
                黃紀錄
右列被告因業務侵占案件，經檢察官提起公訴（八十八年度偵字第一二六二八號），
本院判決如左：
    主  文
丙○○無罪。
    理  由
一、公訴意旨略以：被告丙○○自民國（下同）八十五年五月十六日起至八十六年七
    月十五日止，任職位於台北縣樹林市○○街二一二號泰新工業股份有限公司（以
    下簡稱泰新公司），擔任該公司北區營運所主任，負責台北、花蓮、宜蘭地區商
    品銷售及收取貨款之業務，其在任職期間，竟意圖為自己不法之所有，並基於業
    務侵占之概括犯意，趁其負責向客戶收取貨款之機會，連續將其代收應屬泰新公
    司所有之大慶行等客戶之貨款，總計新台幣（下同）四十九萬七千四百九十四元
    （客戶名稱、交易明細及差額明細、侵占金額均詳如附表所示），以變易持有為
    所有之意思予以侵占入己，嗣於八十六年六月底，泰新公司發覺其經手之貨款帳
    目有異，始知上情。因認被告丙○○涉犯刑法第三百三十六條第二項業務侵占罪
    嫌云云。
二、按犯罪事實應依證據認定之，無證據不得推定其犯罪事實，刑事訴訟法第一百五
    十四條定有明文。次按為刑事訴訟法上證明之資料，無論其為直接證據或間接證
    據，均須達於通常一般之人均不致於有所懷疑，而得確信其為真實之程度，始得
    據為有罪之認定，若其關於被告是否犯罪之證明未能達此程度，而有合理性懷疑
    之存在，致使無從形成有罪之確信，根據「罪證有疑，利於被告」之證據法則，
    即不得遽為不利於被告之認定，此觀諸最高法院七十六年臺上字第四九八六號判
    例意旨自明。又按犯罪事實之認定，應憑真實之證據，倘證據是否真實尚欠明顯
    ，自難以擬制推測之方法，為其判斷之基礎，最高法院五十三年臺上字第六五六
    號判例可資參照。
三、公訴人認被告丙○○涉犯業務侵占罪嫌，無非係以告訴代理人吳妙白律師之指訴
    ，及卷附被告任職泰新公司之員工資料卡、帳卡、統一發票、被告簽名之收款清
    單送貨簽單明細表等影本為主要依憑。然訊據被告丙○○堅決否認有何業務侵占
    犯行，堅稱：（一）伊在泰新公司之工作本即負責與客戶聯繫業務及款項催收，
    泰新公司之收款作業流程，係以一式三聯單作為請款依據，三聯單包括客戶聯、
    會計聯及收款聯，於送貨時將客戶聯、收款聯交予客戶簽收後，再將收款聯繳回
    公司會計小姐，由業務人員前去收取，而公司貨款之一般請領流程，約需二至三
    個月後始能向客戶領得貨款，而泰新公司為與競爭對手對抗，授權業務員可給予
    客戶約百分之五至十之優惠折扣，以爭取商家配合銷售，部分款項係折讓優惠給
    客戶，伊並無侵占；（二）其次，公司貨款由業務員收取後，公司並未規定必須
    立即予公司結清貨款，業務員僅需定期繳款予會計（月結）或經會計催討時繳款
    即可，伊於離職前一個月內，曾有十七餘萬元尚未與公司會計結算，惟此筆係於
    伊離職前主動找公司乙○○經理結清，並因催收帳款中有遭倒帳八、九萬元，伊
    為求離職後免生糾紛，自願承擔四分之一損失，故開立面額二十萬元支票予公司
    ，並非係侵占款項之返還；（三）客戶「振銓」公司之收款單據遺失，三萬五千
    六百五十九元伊並未去收取貨款；「新座」、「富源」、「龍信」、「三盟」、
    「新順豐」、「東昌」均係折扣；「佳濃」部分係請該客戶老闆吃飯，屬於業務
    開銷，伊曾簽報公司同意；「愛盟」則非屬於伊所負責之客戶等語。
四、本院經查：
（一）告訴人雖指稱被告有侵占業務上向附表編號二一「自用戶」客戶收取而持有之
      該客戶之如附表編號二一「交易日期及差額明細欄」所示款項云云，然為被告
      丙○○所堅決否認，且告訴人就其所指陳被告侵占所收上開「自用戶」客戶款
      項乙節，自偵查中提出告訴起至本院審理辯論終結止，始終未提出任何證據以
      實其說，該部分尚難僅以告訴人空言之指陳即遽認被告丙○○有何該部分之業
      務侵占犯行。
（二）其次，就被告所辯部分金額係告訴人泰新公司授權業務員可折讓百分之五至十
      之優惠予客戶乙節，告訴代理人吳妙白律師雖予以否認，然：(1)依據告訴人所
      提出之客戶「大慶行」、「振銓」、「新座」、「宇勝」、「峻慶」、「領泰
      」、「佳濃」、「鴻裕」、「鴻福」、「和興」、「三盟」、「新順豐」、「
      萬象富」、「東昌」、「今天」客戶帳卡內容，均有明確記載按月或數月折讓
      之金額，此有該等客戶帳卡影本十五份附卷可稽，且告訴人所提收款清單及統
      一發票上亦均有折讓金額或折讓金額之記載（詳見偵卷第六十三頁至第六十五
      頁、第七十一頁、第七十三頁、第七十四頁、第七十六頁，及本院審理卷第五
      十九頁至第六十二頁、第六十四頁、第六十七頁、第六十九頁、第七十四頁至
      第七十九頁、第八十一頁、第八十二頁、第八十八頁至第九十二頁、第九十四
      頁至第九十六頁、第一０五頁、第一０六頁、第一一一頁、第一一二頁、第一
      一四頁、第一一六頁）。(2)且由告訴人所聲請訊問之證人即泰新公司業務副理
      廖新發亦於本院結證證稱確有給予客戶折讓金額之情（見本院八十九年三月三
      日訊問筆錄）。(3)另證人甲○○復於本院證稱：「大約於三、四年前曾在泰新
      公司任職，只進去做三個月，擔任業務，被告丙○○是我主管，向客戶之收款
      程序，是請款之前先把請款單寄給客戶，之後再看客戶的收款日去收款，客戶
      的收款日各家都不一，寄單之後大概半個月或一個月去收款，（問：百分之五
      的折扣是客戶訂貨時折讓？）是收款時折讓，發票是出貨就附發票給客戶，（
      問：為何有些發票就記載折讓百分之五？）此種情形因是公司有搭贈，沒有搭
      贈是在收款時才折讓，有搭贈時收款時還會再折讓，折讓百分之五到百分之十
      不等，．．．如果收款當天是全部收清就會當日繳回，如沒有全部收回就等全
      部收清之後再繳回，一般來說沒有辦法有期限」等語綦詳，此有本院八十九年
      二月十五日訊問筆錄足憑。(4)證人即泰新公司副總經理乙○○復證稱：「（問
      ：泰新公司有同意公司的業務員可以給客戶折扣？）公司原則上不能給客戶折
      扣，但業務員如有簽請總經理同意就可以，（問：是否是常態？）像中南部就
      沒有，但北部的情形就比較多有給客戶折扣，．．．（問：折讓單之意？）就
      是客戶沒有付款的部分，由客戶出具證明，實際上就是給客戶的優惠，但應有
      內部簽准」等語。(5)又證人即泰新公司會計沈麗雲亦證稱：「（問：為何帳卡
      及收款清單上有記載折讓的字樣？）這是有折讓單，就是會計憑證，折讓單是
      有客戶簽名蓋章的」等語甚明，此有本院八十九年八月十八日審判筆錄在卷可
      稽。由此以觀，依據證人廖新發、甲○○、乙○○、沈麗雲之前開證言，及告
      訴人所提出之上開客戶帳卡，均足以證明被告所辯告訴人泰新公司確有授權業
      務員給予客戶百分之五至十之優惠折讓乙節，尚非子虛。故告訴人就已授權被
      告給予客戶之優惠折讓之部分（容後詳述），被告既未向該等客戶收取該部分
      之優惠折讓款項，自無何業務侵占可言。以下分別就公訴人所起訴之侵占如附
      表所示之客戶及「交易日期及差額明細欄」所示款項予以說明：
（三）就附表編號一客戶「大慶行」部分─依據告訴人所提出之「大慶行」客戶帳卡
      所示，八十五年七月二十三日明確記載該日交易折讓一千二百零四元，同年九
      月十日交易折讓一千三百六十元，同年十月三日之交易折讓七百五十二元，並
      退貨一千二百三十三元，同年十一月二十日交易折讓五百四十元，退貨九十八
      元，此有附於本院審理卷第一百九十九頁之該客戶帳卡可稽，核與被告所辯係
      折優惠讓予客戶之金額等語相符，且依據該客戶帳卡之「收款情形欄」所示，
      該客戶自八十五年四月二日起至被告已離職（八十六年七月中旬）後之八十八
      年三月三日止之全部交易紀錄，除八十五年十月三日該筆交易係收取六十八元
      現金及支票外，其餘所有款項均係由客戶「大慶行」以支票方式支付泰新公司
      貨款，並由被告丙○○收取後繳回公司會計，由會計於客戶帳卡上記載被告所
      收該客戶支票之發票日及金額，再由告訴人公司帳戶提示兌現，此有該客戶帳
      本一份（見本院審理卷第一百九十九頁正面）及收款清單二紙（見偵卷第七十
      四頁至第七十五頁）附卷足按，被告既係均將所收支票繳回告訴人，由告訴人
      直接提示兌現金額，則被告何來業務侵占可言。
（四）就附表編號二客戶「叡盟」部分─被告辯稱大部分係折讓，有部分係上架費等
      語。經查，依據告訴人所提出之「叡盟」客戶帳卡所示（見本院審理卷第二百
      零五頁及第二百零六頁），確有記載八十五年六月至八月份有折讓七千八百十
      四元、同年九月二十四日折讓八千三百五十五元、十月一日折讓一千二百十六
      元、十月三日折讓八百七十五元、十一月七日折讓一千三百元、十一月二十三
      日折讓四千四百四十一元、十一月十三日上架費三千元、八十六年一月二十二
      日折讓四千三百零三四元及一萬五千六百五十五元、同年三月二十八日折讓一
      萬二千五百元及一千六百零六元、四月七日折讓一千六百二十六元及一萬五千
      九百二十八元，惟告訴人卻於偵查及本院審理時否認有何折讓之情，並向被告
      請求該等金額，顯非有理。更何況客戶「叡盟」均係以支票支付告訴人貨款，
      此有該客戶帳卡之「收款情形欄」即可明知，則被告既已將所收取客戶「叡盟
      」之支票繳回告訴人，由告訴人自行提示兌領該款項，難謂被告有何業務侵占
      。
（五）就附表編號三客戶「振銓」部分─被告辯稱該客戶之收款單據遺失，伊根本未
      去收款等語。查，(1)告訴人雖就該部分提出客戶帳卡影本一紙、統一發票影本
      十張、收款清單影本五張及送貨清單明細表影本三紙為憑。然其中附表編號三
      所示八十五年九月二十五日該筆一萬二千四百元部分，帳卡上係記載「退貨」
      ，復經告訴人公司業務副理廖新發於本院到庭結證證稱該筆金額確係退貨屬實
      （見本院八十九年三月三日訊問筆錄），既然該客戶「振銓」已退貨予告訴人
      ，即已無該部分之應收貨款，告訴人竟認係被告侵占該款項，並向被告請求該
      款，顯非有理。(2)另其餘附表編號三「交易日期及差額明細欄」所示編號至
      所示各筆金額部分，該客戶帳卡上則分別記載八十五年「７－９月折１３０
      ９、退８１７」，同年十月份「折５１７」，十一月份「折８８３」，十二月
      份「折５１０」，八十六年一月九日折讓二百八十五元，且自八十五年七月三
      十日起至被告離職後之八十六年七月七日止之交易紀錄，除其中八十五年十月
      二十二日有入帳現金六十五元及面額二萬四千元支票、暨八十六年二月二十六
      日有入帳現金七元及面額五千元支票外，其餘交易均係客戶「振銓」以支票方
      式付款，並由被告收取後繳回公司會計登記於客戶帳卡上，此有附於本院審理
      卷第七十三頁正面之客戶帳卡存卷足徵，被告並無業務侵占之行為。
（六）附表編號四客戶「榮發」部分─被告辯稱係交由不詳姓名之公司司機前去收取
      該款，伊並未侵占等語。查，告訴人就該客戶部分，僅提出該客戶之帳卡（見
      本院審理卷第二百十一頁正面），並未提出業務員送貨簽單明細表，無法證明
      被告丙○○確已領取收款聯前去該客戶處收款。該部分並無證據足以證明被告
      有何業務侵占行為。
（七）附表編號五客戶「美觀」部分─被告辯稱於離職前即與告訴人公司乙○○經理
      對帳結清業務款項等語。查，(1)告訴人雖稱被告丙○○涉嫌於八十五年十月十
      八日侵占貨款二百三十五元，及於八十六年二月二十四日侵占一千九百八十元
      ，然依據告訴人所提出該客戶帳卡（附於本院審理卷第二百十二頁正面），及
      業務員送貨簽單明細表（附於本院審理卷第二百十三頁正面）所示，八十五年
      十月十八日該筆款項，業已由被告收取後繳回泰新公司，此可由前開業務員送
      貨簽單明細表上之「會計收款簽章欄及收款日期欄」明載已由會計沈麗雲於八
      十六月二月十二日收款，並蓋有會計沈麗雲之章無訛，且同時對照該客戶帳卡
      ，亦可見該筆貨款已於八十六年二月十六日收取現金四千四百五十元入帳。(2)
      另筆八十六年二月二十四日貨款一千九百八十元，被告辯稱已於離職前即由甲○○陪同與泰新公司乙○○經理及吳添財主任彙算結清完畢，並經證人甲○○
      及乙○○分別到庭證述屬實，此有本院八十九年二月十五日訊問筆錄及同年八
      月十八日審判筆錄在卷足徵，均核與被告所辯情節相符。而被告及告訴代理人
      吳妙白律師亦於本院陳明當時雙方對帳所簽立之書面目前已無法找到等語。
（八）附表編號六客戶「新座」部分─(1)「交易日期及差額明細欄」所示編號部分
      ，依據該客戶帳卡所示（附於偵卷第四十頁正面），該筆款項已分別於八十五
      年七月六日入帳面額五千元支票及於同年八月六日入帳面額二萬二千一百六十
      元支票各一紙，既均為客戶所付之支票，而由告訴人泰新公司提示，被告自無
      侵占此款項；其次，客戶帳卡上亦已明確記載該筆貨款於同年八月六日入帳，
      並「折８３９」。足見該差額八百三十九元確係折扣，被告所辯，堪予採信。
      (2)「交易日期及差額明細欄」所示編號部分，其中八十五年七月十八日該筆
      ，已分別於同年九月五日及十月二日入帳面額一萬零六百四十元及二萬六千六
      百五十元之支票二紙，此有該客戶帳卡可憑，既均為支票繳回泰新公司，被告
      並無侵占；而八十五年八月七日及同年八月二十七日該二筆貨款，均於八十五
      年十二月十日入帳，此有本院附於審理卷第一百六十三頁正面及第一百六十四
      頁正面之送貨簽單明細表二張可稽，並同時核對該客戶帳卡亦可見於八十五年
      十二月十日該客戶係以支票方式付款；八十五年九月十四日該筆貨款，告訴人
      則未提出送貨簽單明細表以證明被告確實有領取該筆款項之送貨簽單。(3)「交
      易日期及差額明細欄」所示編號部分，其中八十五年十一月六日該筆，經本
      院核對客戶帳卡（見偵卷第四十頁正面），該筆款項於是日記載「折５４３」
      ，及於八十五年十二月十七日入帳，並尚有記載折扣一千三百零三元及一千元
      ；八十五年八十五年十一月二十二日該筆八百八十四元，則為贊助客戶開幕金
      二千元，且客戶帳卡上亦由記載於八十五年十一月二十二日現金入帳八百八十
      四元（見偵卷第四十頁正面）；另告訴人雖指稱八十五年十一月二十五日應收
      四千二百元，然於其所提出之送貨簽單明細表上則載明該筆款項係於八十六年
      三月十八日入帳，並有記載「ＯＫ」字樣，此有送貨簽單明細表（附於本院審
      理卷第一百六十六頁正面）可稽，足認被告並無侵占。(4)「交易日期及差額明
      細欄」所示編號部分，則於告訴人所提出之送貨簽單明細表上記明該筆已於
      八十六年三月十八日入帳，有送貨簽單明細表之「會計收款簽單及收款日期欄
      」（附於本院審理卷第一百六十七頁正面）足考。(5)「交易日期及差額明細欄
      」所示編號、、部分，告訴人並未提出送貨簽單明細表，故無證據證明
      被告已領取該部分之收款聯前去向客戶收款。(6)「交易日期及差額明細欄」所
      示編號部分，依據告訴人所提出之送貨簽單明細表（見本院審理卷第一百六
      十九頁正面）所示，並無被告丙○○領取該張簽單之簽章，更何況依據送貨簽
      單明細表上之「會計收款簽單及收款日期欄」所載，該筆款項會計吳小姐亦已
      於收款簽章欄處簽章，足認應以入帳。
（九）附表編號七客戶「宇勝」部分─(1)「交易日期及差額明細欄」所示編號部分
      ，被告辯稱係退貨折扣，雖無證據足以證明係被告所稱之退貨，然該筆一千零
      九元之差額，被告於離職前與乙○○經理對帳，並已給付二十萬元予告訴人泰
      新公司，此有本院八十九年二月十五日訊問筆錄及同年八月十八日審判筆錄可
      憑，則該筆款項應屬結清。(2)「交易日期及差額明細欄」所示編號部分，告
      訴人並未提出送貨明細簽單以證明被告有領取該筆請款單據。(3)「交易日期及
      差額明細欄」所示編號、、三筆，依據告訴人所提出之送貨簽單明細表
      所示（見本院審理卷第二百十七頁正面、第二百十八頁正面），並無被告丙○○於該明細表上簽領收款單之記載，並無證據證明被告已領取請款單，並前往
      向客戶收取款項之情。
（十）附表編號八客戶「峻慶」及附表編號九客戶「領泰」部分─被告辯稱峻慶公司
      部分之差額七千八百元已於離職前結清，證人乙○○經理已證述確有此事，已
      如前述。另「領泰」公司部分，依告訴人所提出之送貨簽單明細表（見本院審
      理卷第二百二十二頁正面）記載「銘賠」字樣可知，八十六年四月三十日該筆
      貨款，已由被告丙○○結清。被告所辯，堪認屬實。
（十一）附表編號十客戶「佳濃」部分─告訴人指稱有一千元之差額，被告辯稱係該
        客戶分店開幕所致贈予客戶之禮金，已事前向告訴人簽准等語。告訴代理人
        吳妙白律師雖予否認，然查該筆八十五年八月二十二日貨款，已於八十五年
        十一月一日入帳，且係客戶以支票方式付款，此有客戶帳卡（附於偵卷第四
        十一頁正面）及泰新公司北所分公司收款清單（附於偵卷第八十一頁正面）
        可稽，既直接由告訴人提示支票兌領，被告如何侵占款項。
（十二）附表編號十一客戶「林德一」部分─告訴人主張該筆八十五年十二月三十日
        之銷貨一萬八千六百五十九元短少一千零七十四元。然查，依告訴人所提出
        之送貨簽單明細表（見本院審理卷第二百二十四頁正面）所示，已記明該筆
        貨款於八十六年二月十三日收回，參酌該客戶帳卡（見本院審理卷第二百二
        十三頁正面）亦記載八十六年二月十三日入帳支票一萬六千六百三十九元，
        被告既已繳回所收客戶付款支票，該支票由告訴人泰新公司直接提示，應無
        侵占之可能。
（十三）附表編號十二客戶「鴻裕」部分─「交易日期及差額明細欄」所示編號、
        、部分，告訴人雖提出被告所簽名領據送貨簽單明細表三紙為憑（見本
        院審理卷第二百二十一頁正面至第二百二十九頁正面），惟依據該客戶帳卡
        所示（見本院審理卷第二百二十五頁正面），該客戶自八十五年一月與泰新
        公司開始交易起至被告離職（八十六年七月中旬），均係以簽發支票方式付
        款予泰新公司，由泰新公司直接提示，則被告無從予以侵占。退步言之，縱
        如被告所辯係因單據遺失或其他原因，而未向該客戶收取款項，被告既未收
        取，即無侵占之客體。
（十四）附表編號十三客戶「鴻福」部分─(1)「交易日期及差額明細欄」所示編號
        、部分，編號該筆貨款已由會計沈麗雲記載於同年十月十一日入帳，此
        有送貨簽單明細表（見本院審理卷第二百三十二頁正面）之「會計收款簽單
        及收款日期欄」可稽，同時客戶帳卡亦有記載（見本院審理卷第二百三十頁
        正面）。編號貨款，送貨簽單明細表上亦記載於八十六年三月十八日入帳
    四千三百零五元（見本院審理卷第二百三十三頁正面），客戶帳卡則記載除
        上開四千三百零五元外，尚有入帳五千五百四十九元（見本院審理卷第二百
        三十頁正面）。(2)「交易日期及差額明細欄」所示編號、、、部分
        ，告訴人並未提出該等貨款之送貨簽單明細表，並無證據證明被告簽名領具
        該等請款單。(3)另觀之「鴻福」客戶帳卡所示，該客戶自八十五年一月起至
        被告離職止，均以交付支票方式支付貨款予泰新公司，由泰新公司提示兌領
        ，此有該客戶之帳卡足憑（見本院審理卷第二百三十頁正面），並無積極證
        據足以證明被告有侵占。
（十五）附表編號十四客戶「和興」部分─被告辯稱除折扣外已於離職前結清等語，
        查，告訴人所提出之送貨簽單明細表上（見本院審理卷第二百三十八頁正面
        ）記載「銘賠」字樣，足見該筆貨款已由被告丙○○結清。
（十六）附表編號十五客戶「富源」部分─被告辯稱係折扣。查，八十五年九月二十
        三日該筆銷貨金額係一萬九千二百二十四元，百分之五折扣恰為告訴人所主
        張之差額九百六十二元，故被告所辯，洵堪採信。且告訴人就該筆貨款並未
        提出送貨簽單明細表以證明被告已簽領請款單，更何況該筆貨款係以支票方
        式於八十六年一月二十八日入帳，此有該客戶之帳卡（見偵卷第四十二頁正
        面）及泰新公司收款清單（附於偵卷第六十二頁正面）相互核對即可明悉。
        而告訴人就該筆款項亦於本院具狀明白表示不予追究（見告訴人所提八十九
        年三月三十日補充告訴理由續（一）狀）。
（十七）附表編號十六客戶「錦德」部分─依據告訴人所提出之送貨簽單明細表（見
        本院審理卷二百四十一頁正面）所示，「交易日期及差額明細欄」所示編號
        該筆貨款，被告並未簽領請款單。另「交易日期及差額明細欄」所示編號
        部分，被告辯稱已於離職前結清，依前開乙○○及甲○○證言，尚非無據
        。
（十八）附表編號十七客戶「龍信」部分─告訴人未能提出送貨簽單明細表以證明被
        告有簽領該筆請款單，且告訴人亦於本院具狀表示該筆不予追究（見告訴人
        所提八十九年三月三十日補充告訴理由續（一）狀）。
（十九）附表編號十八客戶「三盟」部分─(1)「交易日期及差額明細欄」所示編號
        部分，八十五年七月二十六日及八十五年九月九日之銷貨貨款金額共計二萬
        三千二百八十七元，被告於八十五年十一月二十日繳回告訴人現金一千六百
        八十元及面額二萬零五百元支票一紙，合計為二萬二千一百八十元，此有客
        戶帳卡（見偵卷第四十四頁正面）及送貨簽單明細表（見本院審理卷第一百
        七十一頁正面至第一百七十三頁正面）可稽，而上開銷貨貨款之百分之五為
        一千一百六十四元，與告訴人所指稱差額一千一百六十七元僅差三元，被告
        辯稱係折扣乙節，應堪採信。(2)「交易日期及差額明細欄」所示編號部分
        ，該日銷貨貨款金額為九千二百三十四元，被告於八十六年一月十日收款入
        帳，分別為面額六千零九十六元、二千六百五十元之支票兩張，總計八千七
        百四十六元。銷貨金額之百分之五係四百六十二元，與告訴人所指稱短少之
        四百八十八元，僅差距二十六元，而證人甲○○已證稱告訴人公司授權業務
        員給予客戶之優惠折讓為百分之五至百分之十，故上開差距二十六元之金額
        ，被告辯稱係折扣，應堪採信。且該筆款項係以支票支付，被告無侵占可言
        。(3)「交易日期及差額明細欄」所示編號部分，告訴人雖提出送貨簽單明
        細表（見本院審理卷第一百七十五頁正面），然其上並無被告丙○○簽領該
        筆請款單之記載。
（二十）附表編號十九客戶「好朋友」部分─告訴人指陳被告該部分總共侵占八千二
        百七十三元，惟被告辯稱其業已於離職前結清，如前所述，已由乙○○、甲○○證述屬實，應堪採信。
（二一）附表編號二十客戶「頂源」部分─告訴人並未提出送貨簽單明細表以證明被
        告確已領取該筆貨款之請款單，然依據告訴人所提出之該客戶帳卡（見本院
        審理卷第二百四十六頁正面）核對結果，八十五年九月十七日銷貨金額為一
        萬二千六百七十二元，其百分之五則為六百三十四元，恰與告訴人所指稱之
        短少金額相一致，故被告辯稱係折扣等語，應可採信。
（二二）附表編號二二客戶「豐全」部分─八十五年十二月三十一日銷貨金額為二萬
        九千二百元，被告已於八十六年二月二十七日入帳現金二萬七千七百四十元
        ，此有客戶帳卡及送貨簽單明細表在卷可稽（見本院審理卷第二百八十頁正
        面、第二百八十一頁正面）。上開銷貨金額之百分之五係一千四百六十元，
        恰為告訴人所指稱之短少金額。被告辯稱係折扣，堪予採信。
（二三）附表編號二三客戶「寬瑋」部分─(1)「交易日期及差額明細欄」所示編號
        、部分，告訴人並未提出送貨簽單明細表以證明被告有簽領該請款單。(2)
        「交易日期及差額明細欄」所示編號部分，該筆貨款銷貨金額係一萬六千
        五百三十六元，係於八十五年十二月二十八日以支票入帳一萬二千九百四十
        元，此有客戶帳卡足憑（見本院審理卷第二百七十六頁正面），既以支票入
        帳，被告即無侵占。(3)「交易日期及差額明細欄」所示編號部分，依據告
        訴人所提出之送貨簽單明細表（見本院審理卷第二百七十八頁正面），則無
        被告簽領之記載。(4)「交易日期及差額明細欄」所示編號部分，被告辯稱
        已離職前結清，如前所述，應堪採信。
（二四）附表編號客戶「新順豐」部分─依據告訴人所提出之該客戶帳卡所示（見偵
        卷第四十五頁正面），該客戶自八十五年八月起與泰新公司交易均係以支票
        方式付款，且該筆銷售金額六萬一千一百四十元，於八十六年一月十五日以
        面額總計為五萬八千零八十三元之支票三張入帳，上開銷貨金額之百分之五
        係三千零五十七元，與告訴人所指稱之短少金額相一致。故被告辯稱係折扣
        ，應屬實在。
（二五）附表編號二五客戶「萬象富」部分─告訴人除提出「交易日期及差額明細欄
        」所示編號、之八十五年十二月三十一日、八十六年六月十六日之送貨
        簽單明細表二份外，其餘部分均未提出資料以為證明。而上開二張送貨簽單
        明細表中之八十五年十二月三十一日該份，亦無被告丙○○於其上簽領之記
        載。告訴人又未提出該客戶之帳卡以供核對所指稱之金額，故附表編號二五
        部分無法證明被告有侵占。
（二六）附表編號二六客戶「東昌」部分─告訴人並未提出該等貨款之送貨簽單明細
        表以為查證被告是否已領取該等請款單。更何況，依據告訴人所提出之該客
        戶帳卡（見偵卷第四十六頁正面）所示，該客戶均係以支票方式付款，且帳
        卡上有多筆記載「折３２５０」、「退３７８３３」、「折１０９２」、「
        折６０９」、「退２３９３５」、「折３３１５５」字樣，核與被告所辯係
        折扣之情相符。
（二七）附表編號二七客戶「今天」部分─被告辯稱非伊所負責之客戶。雖依告訴人
        所提出之送貨簽單明細表一紙（見本院審理卷第二百五十頁正面），被告確
        實有簽領「交易日期及差額明細欄」所示編號、之請款單，然證人廖新
        發已於本院證稱並無向客戶核對查證帳款（見本院八十九年三月三日訊問筆
        錄），亦無證據足以證明被告有向「今天」客戶收取該等款項，並予以侵占
        入己。縱使被告確有收取，其亦已於離職前與告訴人結清。
（二八）附表編號二八客戶「愛盟（Ｄ）」部分─依據告訴人所提出之該客戶帳卡所
        示（見偵卷第四十七頁正面），「交易日期及差額明細欄」所示編號該筆
        金額，已於同日以支票方式同額入帳，並無欠款。至於「交易日期及差額明
        細欄」所示編號部分，在上開客戶帳卡上，並無此筆銷售金額交易紀錄，
        則被告如何侵占。
五、綜上以觀，告訴人於提出告訴之前，並未先行將帳目核對清楚，甚至對於已授權
    被告丙○○給予客戶優惠折讓之金額，或是已收清之款項，竟仍認係被告丙○○
    所侵占之金額，甚不合理。附表所示之若干款項則無法證明被告丙○○確有簽領
    請款單（已如前述），無法證明被告有去向客戶收取該等貨款。如附表所示之其
    中部分款項（已如前述），則係客戶以支票方式，由告訴人直接提領兌現，被告
    既未經手該等款項，有何侵占可言。而告訴人復未向客戶求證核對請款單以證明
    被告丙○○確實向如附表所示之客戶收取如附表「交易日期及差額明細欄」所示
    款項，如何證明被告丙○○確實有侵占？更何況，就其中若干差額部分，被告丙○○亦已於離職前即與泰新公司對帳完畢，並結清款項（詳如前述），倘被告丙○○有業務侵占之故意或不法所有之意圖，焉有主動會同泰新公司之副總經理乙○○、主任吳添財彙算款項，予以結清之理？被告上開辯解，尚堪採信。此外，
    本院復查無其他確切之積極證據足以證明被告丙○○有何如公訴人所指之業務侵
    占犯行，尚屬不能證明被告犯罪，揆諸前開說明，依法應為無罪判決之諭知。據
    上論斷，應依刑事訴訟法第三百零一條第一項前段，判決如主文。
本案經檢察官朱帥俊到庭執行職務
中      華      民      國    八十九    年      九      月      一      日
                                      臺灣板橋地方法院刑事第五庭
                                          法  官  陳  翠  琪
右正本證明與原本無異。
如不服本判決，應於判決送達後十日內，向本院提出上訴狀。
                                          書記官  曹  秋  冬
中      華      民      國    八十九    年      九      月      七      日
附錄本案論罪科刑法條全文
刑法第三百三十六條
  對於公務上或因公益所持有之物，犯前條第一項之罪者，處一年以上七年以下有期
徒刑，得併科五千元以下罰金。
  對於業務上所持有之物，犯前條第一項之罪者，處六月以上五年以下有期徒刑，得
併科三千元以下罰金。
  前二項之未遂犯罰之。
附表：
                                                     單位：新台幣／元
┌──┬────┬────┬──────────────────────┐
│編號│客戶名稱│侵占金額│交易日期及差額明細                          │
├──┼────┼────┼──────────────────────┤
│ 一 │大慶行  │6617    │85.7.23差1204                             │
│    │        │        │85.9.10差507                              │
│    │        │        │85.10.3差1883            │
│    │        │        │85.11.20差638                             │
│    │        │        │86.3.24差2385                             │
├──┼────┼────┼──────────────────────┤
│ 二 │叡盟    │118226  │85.8.16差3474                             │
│    │        │        │85.8.31差11200                            │
│    │        │        │85.9.6差24100                             │
│    │        │        │85.9.14差22300                            │
│    │        │        │85.10.38差17550                           │
│    │        │        │85.11.7差26000                            │
│    │        │        │85.11.23差4441                            │
│    │        │        │86.1.22差4304                             │
│    │        │        │86.3.28差1606                             │
│    │        │        │86.4.7差1626                              │
│    │        │      │86.6.7差1625                              │
├──┼────┼────┼──────────────────────┤
│ 三 │振銓    │35659   │85.9.25差12400                            │
│    │        │        │85.10.18及85.10.22共差517                 │
│    │        │        │85.11.8及85.11.25共差2850                 │
│    │        │        │85.12.24及85.12.26共差510                 │
│    │        │        │86.1.9差700                               │
│    │        │        │86.1.20差1182                             │
│    │        │        │86.1.28差17500                            │
├──┼────┼────┼──────────────────────┤
│ 四 │榮發    │27200   │86.6.30差27200                              │
├──┼────┼────┼──────────────────────┤
│ 五 │美觀    │2215    │85.10.18差235                             │
│    │        │        │86.2.24差1980                │
├──┼────┼────┼──────────────────────┤
│ 六 │新座    │33392   │85.7.2差839                               │
│    │        │        │85.7.18、85.8.7、85.8.27、85.9.14共差3583 │
│    │        │        │85.11.6、85.11.22、85.11.25共差2707       │
│    │        │        │85.11.26差16800                           │
│    │        │        │85.12.28差700                             │
│    │        │        │86.1.18差373                              │
│    │        │        │86.2.24、86.3.1共差1990                   │
│    │        │        │86.5.15差6400                             │
├──┼────┼────┼──────────────────────┤
│ 七 │宇勝    │5058    │85.11.15差1009                            │
│    │        │        │85.12.24差650                             │
│    │        │        │86.1.20差1129                             │
│    ││        │86.2.1差1320                              │
│    │        │        │86.2.20差950                              │
├──┼────┼────┼──────────────────────┤
│ 八 │峻慶    │7800    │86.6.3差7800                                │
├──┼────┼────┼──────────────────────┤
│ 九 │領泰    │11220   │86.4.30差11220                              │
├──┼────┼────┼──────────────────────┤
│ 十 │佳濃    │1000    │85.8.22差1000                               │
├──┼────┼────┼──────────────────────┤
│十一│林德一  │1074    │85.12.30差1074                              │
├──┼────┼────┼──────────────────────┤
│十二│鴻裕    │14836   │85.12.6差1000                             │
│    │        │        │86.2.20差12550                            │
│    │        │        │86.4.28差1285                    │
├──┼────┼────┼──────────────────────┤
│十三│鴻福    │30390   │85.8.19差1385                             │
│    │        │        │85.12.4差3482                             │
│    │        │        │85.11.5差9505                             │
│    │        │        │86.1.10差6481                             │
│    │        │        │86.2.18差160                              │
│    │        │        │86.4.15差7600                             │
│    │        │        │86.5.8差1777                              │
├──┼────┼────┼──────────────────────┤
│十四│和興    │6525    │86.5.13差6525                               │
├──┼────┼────┼──────────────────────┤
│十五│富源    │962     │85.9.23差962                                │
│    │        │        │                                            │
├──┼────┼────┼──────────────────────┤
│十六│錦德    │7600    │86.4.28差3800                             │
│    │        │        │86.5.22差3800                             │
├──┼────┼────┼──────────────────────┤
│十七│龍信    │5424    │86.6.11差11700                              │
├──┼────┼────┼──────────────────────┤
│十八│三盟    │2857    │85.7.26、85.9.9共差1167                   │
│    │        │        │85.11.20差488                             │
│    │        │        │86.5.2差1202                              │
├──┼────┼────┼──────────────────────┤
│十九│好朋友  │8273    │86.3.27差2464                             │
│    │        │        │86.4.14差1550                             │
│    │        │        │86.4.15差1170                             │
│    │        │        │86.4.16差1890                        │
│    │        │        │86.5.28差2900                             │
├──┼────┼────┼──────────────────────┤
│二十│頂源    │634     │85.9.17差634                                │
├──┼────┼────┼──────────────────────┤
│二一│自用戶  │13760   │85.9.20差12200                            │
│    │        │        │86.6.28差1560                             │
├──┼────┼────┼──────────────────────┤
│二二│豐全    │1460    │85.12.31差1460                              │
├──┼────┼────┼──────────────────────┤
│二三│寬瑋    │47190   │85.9.9差35889                             │
│    │        │退貨    │85.11.15差3596                            │
│    │        │        │85.12.18差5031                            │
│    │        │        │86.1.27差315                              │
│    │        │        │86.3.6差2359                              │
├──┼────┼────┼──────────────────────┤
│二四│新順豐  │6535    │85.11.29、85.12.5共差3057                 │
│    │        │ 折扣   │85.12.30差3478                            │
├──┼────┼────┼──────────────────────┤
│二五│萬象富  │75695   │85.12.31差8365                            │
│    │        │        │86.1.21差9000                             │
│    │        │        │86.1.22差4301                             │
│    │        │        │86.4.30差18259                            │
│    │        │        │86.6.17差20000                            │
│    │        │        │86.6.19差5669                             │
│    │        │        │86.6.28差10101                            │
├──┼────┼────┼──────────────────────┤
│二六│東昌    │4228    │85.5.2、85.6.29、85.12.14、85.12.20共差4228 │
├──┼────┼────┼──────────────────────┤
│二七│今天    │5657    │85.12.11差2257                            │
│    │        │        │85.12.18差3400                            │
├──┼────┼────┼──────────────────────┤
│二八│愛盟    │4152    │84.7.12差4152                             │
│    │（Ｄ）  │        │84.7.15差5580                             │
├──┴────┴────┴──────────────────────┤
│                                               總計 497494            │
└───────────────────────────────────┘


司法院資訊處製作；財團法人民間司法改革基金會備份。
